臺灣高等法院臺中分院民事判決　　　　　　93年度上字第29號
上　訴　人　乙○○
　　　　　　丙○○
共　　　同
訴訟代理人　陳端輝律師
被　上訴人　甲○○
上列當事人間確認債權不存在事件，上訴人不服台灣台中地方法
院86年度訴字第932號中華民國92年10月29日第一審判決，提起
上訴，本院於民國94年12月6日言詞辯論終結，判決如下：
    主  文
上訴駁回。
第二審訴訟費用由上訴人負擔。
    事實及理由
一、本件被上訴人起訴主張，伊與其配偶張俊雄及訴外人金叔有
    限公司（代表人為張俊雄）自民國（下同）82年3月18日起
    至83年6月23日止，陸續委由被上訴人甲○○向上訴人之訴
    訟代理人陳端輝律師（上訴人乙○○係陳端輝之子、丙○○
    係陳端輝之姪）借款，其借貸日期、本金及陳端輝用以交付
    各筆借款之支票號碼，均有陳端輝親書之借款明細清單可證
    ，是被上訴人共向陳端輝借得之款項計新台幣（下同）19,4
    57,650元。另自82年9月30日起至84年3月31日止，訴外人金
    叔公司陸續以支票清償前開借款之本利共計17,736,466元。
    此外，陳端輝曾將其持有被上訴人與張俊雄共同簽發之34,0
    00,000元本票（下稱系爭本票）轉讓予訴外人快樂時光有限
    公司，並由該公司持向原法院聲請本票裁定准予強制執行，
    嗣由原法院民事執行處以84年度民執8字第8036號執行事件
    受理，其於85年7月18日進行第一次分配，由快樂時光公司
    受領分配款9,088,966元，是在快樂時光公司受領之範圍內
    ，陳端輝對於被上訴人等人之前揭債權亦因而消滅。快樂時
    光公司又欲於86年1月30日第二次分配時再度受領14,999,35
    6元，被上訴人及張俊雄、金叔公司乃對之提起確認債權不
    存在暨分配表異議之訴（原法院86年度重訴字第181號），
    嗣快樂時光公司將其系爭本票債權讓與上訴人乙○○、丙○
    ○，彼二人復欲於原法院執行處85年度民執8字第18088號執
    行事件中於86年4月17日第三次受領該次分配款3,694,586元
    ，被上訴人不得不對之提起本件訴訟，求為判決如第一審聲
    明所述。
二、上訴人則以被上訴人起訴主張上訴人等不得受領系爭分配款
    3,694,586元，無非以上訴人持有之執行名義票據債權34,00
    0,000元本息，已於他案受償，被上訴人實際未償金額僅1,5
    30, 980元云云，惟被上訴人對於上訴人債務數額之爭執，
    業經其另案訴訟（即原法院86年度重訴字第181號）判決確
    認為9,796,408元在案，雖經兩造不服上訴（業經判決廢棄
    該判決），於法仍應以該金額為準。則上訴人受分配之金額
    僅3,694,586元，況且被上訴人亦已自稱尚欠上訴人1,530,9
    80元，則被上訴人訴請上訴人不得受領該分配款即非有據，
    求為判決駁回被上訴人之起訴。
三、本件第一審對於被上訴人之請求，判決被上訴人勝訴，上訴
    人不服求為廢棄原判決並駁回被上訴人在第一審之訴，被上
    訴人則求為判決駁回上訴。
四、關於兩造主張之事實及其攻擊防禦方法及本院對上開攻擊防
    禦方法之意見及法律上之意見，與第一審判決書所記載者相
    同，均予以引用。
五、兩造在本審提出之新攻擊防禦方法：
 （一）上訴人方面：系爭債權即係由快樂公司、乙○○、丙○
       ○共同籌措借貸被上訴人。祇因求訴訟之簡便，以出資
       較多之快樂公司名義求償，委屬權宜問題，並無影響被
       上訴人應償還系爭債權之義務。遑論上訴人等對系爭債
       權分別有相當之出資，於快樂公司名義取得執行名義後
       ，經上訴人代償其出資部份之本息而受讓，要屬法之所
       許。況被上訴人亦承認有欠系爭之債權尚未清償，僅對
       於所借金額有所爭執而已。於法除非該執行名義之債權
       業已受清償，或原執行名義之請求權經撤銷之判決，殊
       不得逕予刪除系爭分配款。另系爭貸借金額，民國84年3
       月31日最後一次會算結果為計34,843,400元，被上訴人
       乃簽開民國84年4月30日付兌之31,000,000元與3,000,0
       00元支票，合計34,000,000萬元及同金額之本票外，另
       簽開843,400元零星金額支票交執。被上訴人苟非積欠金
       額如上，何以簽開上揭票據交付？
 （二）被上訴人方面：否認其與上訴人之間有任何借款債務存
       在。
六、本院關於前述兩造提出新攻擊防禦方法之意見：
（一）經查：原審85年度民執8字第18088號執行事件，於86年3
      月28日製作分配表，就上訴人丙○○、乙○○所列票款債
      權24,110,078元，係承受訴外人快樂時光有限公司於原審
      84年度執8字第8036號執行事件未受清償之餘額而來，此
      見被上訴人所提出之該執行事件分於85年7月18日、86年1
      月30日所製作之二次分配表即明，茲就其執行始末列述如
      下：
    (1)84年7月間快樂時光有限公司（由陳端輝律師代理）持原
      告與張俊雄共同簽發之面額34,000,000元本票聲請准予強
      制執行，經原審以84年度票字第6812號裁定准許。
    (2)原審84年度執8字第8036號強制執行事件，就被上訴人甲
      ○○所有不動產予以拍賣所得價金13,520,000元，先於85
      年7月2日製作分配表，前開快樂時光有限公司債權本金列
      計34,000,000元，受分配9,088,966元，不足餘額為36,30
      7,834元。
    (3)原審84年度執8字第8036號強制執行事件，嗣就被上訴人
      等所有股票予以拍賣，所得價金15,000,000元於85年12月
      26日製作分配表，前開快樂時光有限公司債權原本合計為
      36,801,600元，受分配12,691,522元，不足餘額為24,110
      ,078元。
    (4)前項不足額部分，經原審民事執行處於86年2月24日以84
      年度執8字第8036號通知債權人快樂時光有限公司、受讓
      債權人即本件上訴人丙○○、乙○○及債務人張俊雄、甲
      ○○（即被上訴人）：「本件執行債權人准由丙○○、乙
      ○○承受繼續執行」等語。由此可見，原審85年度民執8
      字第18088號執行事件，於86年3月28日製作分配表，就上
      訴人丙○○、乙○○所列票款債權24,110,078元，係承受
      訴外人快樂時光有限公司於原審84年度執8字第8036號執
      行事件未受清償之餘額而來，此見分配表附註2記載：「
      丙○○、乙○○參與分配之債權金額係以85年12月26日之
      分配表分配餘額計算」等語亦明。
（二）然上訴人丙○○、乙○○早於84年12月5日即對張俊雄、
      甲○○提起清償債務訴訟（原審84年度訴字第2452號），
      依其起訴狀所載：「‧‧‧查本件系爭債權原為快樂時光
      有限公司所有，於本（84）年11月30日讓與被上訴人等（
      即丙○○、乙○○）‧‧‧並以本訴狀繕本之送達代作通
      知債務人（即張俊雄、甲○○）之意思表示」等語，是以
      ，前述原審民事執行處於86年2月24日以84年度執8字第80
      36號通知本件被上訴人甲○○，由本件上訴人丙○○、乙
      ○○受讓快樂時光有限公司債權云云，即有可議。況且，
      前開原審84年度訴字第2452號清償債務訴訟，業於85年4
      月29日判決駁回丙○○、乙○○之請求，該判決記載：「
      ‧‧‧證人即快樂時光公司法定代理人蔡山龍復到庭證述
      快樂時光公司與上訴人（即張俊雄、甲○○）間無任何借
      貸關係，稽之被上訴人（即丙○○、乙○○）所提出之84
      年11月30日債權讓與書據之記載，快樂時光公司係將其對
      上訴人之貨款債權讓與被上訴人，而非被上訴人所主張受
      讓之借款債權，是該債權讓與書據未能證明被上訴人主張
      為真實‧‧‧自難信為真實‧‧‧快樂時光公司對上訴人
      既無任何借款債權存在，自無將其對上訴人之借款債權讓
      與被上訴人之可能」等語，而該訴訟經丙○○、乙○○上
      訴本院後，本院猶認快樂時光公司與張俊雄、甲○○間無
      任何債權債務關係「系爭本票之持票人快樂時光公司持該
      本票向原審法院民事執行處聲請執行一節，因被上訴人為
      本票之發票人，而持票人快樂時光公司輾轉取得該本票，
      被上訴人（即甲○○、張俊雄）無法對之行使直接抗辯權
      ，被上訴人無對之提起確認本票債權不存在及執行異議之
      訴之實益，然不能因此即證明被上訴人與快樂時光公司間
      有金錢借貸關係存在」，乃於86年1月27日以85年度上字
      第291號判決駁回上訴，嗣經丙○○、乙○○上訴最高法
      院，而經該院以86年度台上字第3104號裁定駁回上訴而告
      確定。
（三）準此以觀，本件被上訴人與快樂時光公司間並無金錢借貸
      關係存在之事實，已經確定，快樂時光公司自無將其對於
      被上訴人之借款債權讓與本件上訴人丙○○、乙○○之可
      能。又參以上訴人之訴訟代理人陳端輝律師於本件訴訟中
      自陳：系爭本票係被上訴人及張俊雄於84年3月30日最後
      一次會算積欠金額後所簽發，用以擔保借款之返還；另於
      原審86年度重訴字第181號訴訟中自陳上訴人丙○○、乙
      ○○及快樂時光公司均為借款之貸與人，又於原審84年度
      訴字第2452號清償債務訴訟中陳述，被上訴人係透過陳端
      輝律師向快樂時光公司借款，而簽發系爭本票交付快樂時
      光公司，猶見其陳詞反覆，無一可採。惟可確定者，乃快
      樂時光公司持有系爭本票之原因，自非一般票據轉讓取得
      之情形，要無票據關係獨立性與無因性適用之問題，換言
      之，即快樂時光公司對於原告並無借款債權以外，另成立
      票款債權之可能，充其量，僅快樂時光公司曾由陳端輝律
      師代理持系爭本票聲請原審裁定准予強制執行，取得無判
      決同一效力之執行名義而已。然前開原審於86年1月27日
      駁回上訴人丙○○、乙○○上訴後，上訴人等竟隱匿此敗
      訴之事實，致使原審民事執行處未察，而於86年2月24日
      通知被上訴人：「本件執行債權人准由丙○○、乙○○承
      受繼續執行」，上訴人等據此再就原審民事執行處85年度
      執8字第18088號執行事件以餘額24,110,078元參與分配，
      自屬無據。
（四）綜上所述，本件被上訴人與快樂時光公司間確無債務關係
      存在，上訴人丙○○、乙○○並無權利受讓自快樂時光公
      司對於被上訴人24,110,078元之債權，已屬確定之事實。
      從而，被上訴人甲○○提起本件分配表異議之訴，求為判
      命原法院85年度民執8字第18088號返還借款強制執行事件
      ，於86年1月4日就台中國際育樂股份有限公司股票張之
      拍賣所得價金不准上訴人乙○○、丙○○分配。該強制執
      行事件於86年3月28日製作之分配表中，就次序五上訴人
      乙○○、丙○○之分配金額3,694,586元，應予剔除，揆
      諸上開規定，為有理由，原審予以准許，尚無不合，上訴
      意旨執前述之爭詞，指摘原判決不當，核無理由，應予駁
      回。
七、本件判決基礎已臻明確，至於兩造其餘攻擊、防禦及證據方
    法，均與判決結果不生影響，自無庸一一論述，併予敘明。
據上論結，本件上訴為無理由，依民事訴訟法第449條第1項、第
85條第1項前段，判決如主文。
中　　華　　民　　國　　94　　年　　12　　月　　20　　日
　　　　　　　　　　　民事第四庭審判長法　官  黃斐君
　　　　　　　　　　　　　　　        法　官  陳蘇宗
　　　　　　　　　　　　　　　        法　官  黃永祥
以上正本係照原本作成。
如對本判決上訴，須於收受判決送達後二十日內向本院提出上訴
書狀，其未表明上訴理由者，應於提出上訴後二十日內向本院提
出上訴理由書 (須按他造人數附具繕本)。
上訴時應提出委任律師為訴訟代理人之委任狀。具有民事訴訟法
第四百六十六條之一第一項但書或第二項之情形為訴訟代理人者
，另應附具律師及格證書及釋明委任人與受任人有該條項所定關
係之釋明文書影本。
                                      書記官　陳文琴
中　　華　　民　　國　　94　　年　　12　　月　　21　　日
                                                      Ｈ
